【裁判字號】    95,上訴,1107
【裁判日期】    951219
【裁判案由】    妨害自由
【裁判全文】
臺灣高等法院臺南分院刑事判決        95年度上訴字第1107號
上  訴  人
即  被  告  乙○○
選任辯護人  蕭敦仁  律師
上列上訴人因妨害自由案件，不服臺灣嘉義地方法院九十五年度
訴字第四三號，中華民國九十五年八月二十八日第一審判決（起
訴案號：臺灣嘉義地方法院檢察署九十四年度偵字第二二二二號
），提起上訴，本院判決如下：
    主  文
上訴駁回。
    事  實
一、乙○○前因妨害自由案件，經臺灣高等法院臺中分院以八十
    九年度上更一字第七三號判處有期徒刑五月，並經最高法院
    以九十一年度台上字第五八七七號駁回上訴確定，甫於民國
    （下同）九十二年二月二十六日易科罰金執行完畢；仍不知
    惕勵，又基於妨害自由之犯意聯絡，於九十三年六月間，在
    臺中市○○路某卡拉ＯＫ店內，告知劉瓊芬：其與世新有線
    電視股份有限公司（下稱世新公司）前董事長王連芳（現歿
    ）間有新台幣（下同）三千九百六十萬元之債務糾紛，其並
    受託處理嚴傳盛與王連芳間之三千一百三十萬六千元債務問
    題，屢遭王連芳拒絕付款等情，劉瓊芬認有利可圖，即向乙
    ○○表示有辦法找黑道人士出面處理，經乙○○應允後，劉
    瓊芬偕同謝鵬郎及某不詳姓名男子，分別於同年八月一日、
    十月一日及十月三十一日，在臺中市○○路「茗人茶坊」內
    ，與乙○○簽立委任書，佯為合法追討上開債務。乙○○、
    劉瓊芬、陳志超（以上二人所涉本件罪行，業經原審法院於
    九十五年四月二十八日，以九十四年度重訴字第四號各判處
    有期徒刑三年六月，現上訴由本院以九十五年度上訴字第六
    二○號審理中）、謝鵬郎、陳德豐（以上二人由檢察官另案
    偵查中）、樓琦俊（由檢察官通緝中）、張榮（所涉罪嫌
    已由檢察官另案移送臺灣新竹地方法院併案審理，通緝中）
    、姓名年籍不詳綽號「阿偉」（下稱「阿偉」）及數名成年
    男子等多人，共同基於妨害自由之犯意聯絡，先由劉瓊芬、
    謝鵬郎及某不詳姓名男子，於同年九至十一月間某日，經乙
    ○○帶同前往嘉義縣中埔鄉○○路○段五○五號世新公司、
    嘉義市○○路二四四號王連芳所經營之新泰森食品有限公司
    （下稱新泰森公司）及嘉義縣竹崎鄉王連芳所居住之別墅等
    處勘查，以便將來行動。且由劉瓊芬於同年十一月上旬某日
    ，承租臺中市○○路一九四巷二十一號房屋，供作將來拘禁
    王連芳之處所。再由劉瓊芬、樓琦俊及某不詳姓名男子，於
    同年十一月二十八日晚上十時許，前往臺中市○○路二一五
    號宏瑋小客車租賃有限公司（下稱宏瑋公司），以劉瓊芬之
    名向不知情之單台聲租用車牌號碼五Ｇ－七○二五號廂型車
    及車牌號碼○四九八－ＨＷ號自用小客車，供作妨害自由使
    用，惟劉瓊芬於翌（二十九）日晚上九時五十分許，駕駛上
    述○四九八－ＨＷ號自用小客車到宏瑋公司，以該車不好開
    為由，換租車牌號碼○二五七－ＨＹ號自用小客車。劉瓊芬
    另於同年十一月三十日晚上九時許，在上述「茗人茶坊」內
    ，囑咐乙○○隔日立即前往香港等待匯款，以避免劉瓊芬等
    人拘禁王連芳後，警方由乙○○處查得線索。經樓琦俊、劉
    瓊芬多方佈局完妥後，陳志超旋於同年十二月一日上午九時
    許，駕駛其所有之車牌號碼Ｗ八－六四七六號自用小客車，
    內載樓琦俊前往嘉義縣中埔鄉國道三號高速公路中埔交流道
    下，與張榮所駕駛內載「阿偉」之車牌號五五Ｇ－七○二
    五號廂型車及陳德豐所駕駛之車牌號碼○二五七－ＨＹ號自
    用小客車會合後，樓琦俊改乘該廂型車，三車先在上述王連
    芳可能出現之公司或住處繞行多時，於當（一）日中午十二
    時許，發現王連芳從新泰森公司駕駛車牌號碼ＲＫ－一五六
    九號自用小客車外出，三車即尾隨在後伺機行動，於當日中
    午十二時五十分許，王連芳之汽車駛抵嘉義市○○路一四七
    號長億大樓前，該三車即前後包抄攔截王連芳汽車，陳志超
    ，張榮二人空手、樓琦俊持電擊棒、「阿偉」持類似手槍
    之道具槍，違反王連芳之意願，下車強行進入王連芳汽車內
    ，聯手毆打王連芳，並將王連芳強拉至右前乘客座，由樓琦
    俊控制其行動自由，另由「阿偉」駕駛王連芳之汽車開往嘉
    義市○○○路一七三號前逆向停放，陳志超、張榮及張德
    豐分別駕駛上開Ｗ八－六四七六號、五Ｇ－七○二五號及○
    二五七－ＨＹ號汽車在旁警戒，旋將王連芳押上五Ｇ－七○
    二五號廂型車，以頭巾蒙住王連芳頭部、戴上墨鏡及銬上手
    銬，將王連芳帶至臺中市○○路某處拘禁之，並由乙○○到
    場確認其人為王連芳，且向王連芳恫稱必須交出八千萬元，
    否則要將王連芳埋掉，乙○○並表示其已在香港及美國開立
    帳戶，隔日就要搭機前往香港，要求王連芳將錢匯到香港。
    乙○○旋於翌（二）日，依計畫搭機前往香港；嗣於同年十
    二月三、四日再將王連芳移往臺中市○○路一九四巷二十一
    號劉瓊芬所準備之處所拘禁，於拘禁期間均以頭巾蒙住王連
    芳臉部，並銬上手銬，由陳志超、樓琦俊、張榮及「阿偉
    」等人輪流看守，期間並以王連芳掏空其所經營之臺灣基礎
    網路股份有限公司及世新公司資產數十億元，既已被綁架，
    依「道上行規」，就要交付贖款，否則將予殺害埋掉等語，
    恐嚇王連芳聯絡家人交付金錢，經討價還價後，贖款由八千
    萬元、六千萬元、五千萬元、三千萬元降至一千八百萬元。
    嗣於同年十二月五日晚上六時許，王連芳之子甲○○經王連
    芳以隨身攜帶之行動電話聯絡後，將現金一千二百萬元及面
    額六百萬元支票一紙，交由其友「阿寶」在臺中市○○路屠
    宰場旁，將上述現金交給陳志超，陳志超並將該贓款交給張
    榮保管，張榮、「阿偉」及陳志超等人始於當晚七時許
    ，將王連芳載往臺中市○○路統聯客運招呼站前釋放，計拘
    禁期間達四日又六小時十分許。樓琦俊、張榮及「阿偉」
    等人取得贖款後，於當晚九時二十三分起，樓琦俊以其使用
    之0000000000號行動電話聯絡劉瓊芬及陳志超等
    人前往上述「茗人茶坊」朋分款項，其中陳志超分得七十萬
    元，乙○○則一毛未得。經警分別於翌（六）日凌晨一時三
    十分許，在臺中市○○路三○六巷十號前拘獲陳志超，並從
    其身上起出贓款七十萬元及行動電話三具（其中編號一ＮＯ
    ＫＩＡ三三一○手機，序號00000000000000
    0為陳志超女友所有，與本件無關）；翌（六）日凌晨三時
    許，又在臺中市○○路一九四巷二十一號拘獲劉瓊芬；並於
    九十三年十二月十五日晚間九時許，在中正國際機場入境處
    拘提乙○○，循線查悉上情。
二、案經嘉義市警察局移送臺灣嘉義地方法院檢察署檢察官偵查
    起訴。
    理  由
壹：程序方面：
一、按刑事訴訟法第一百五十九條之一第二項規定：被告以外之
    人於偵查中向檢察官所為之陳述，除顯有不可信之情況者外
    ，得為證據。查本件被害人王連芳於九十四年八月十一日因
    病去逝，未能於審判中到庭接受辯護人詰問，惟其於偵查中
    曾以證人身份具結有關本件被害之陳述（見嘉義地檢署九十
    三年度偵字第七一五四號卷第六十七－六十九頁），並無顯
    不可信之情況，自應認其有證據能力，而得為證據。
二、次按被告以外之人於檢察事務官、司法警察官或司法警察調
    查中所為之陳述，與審判中不符時，其先前之陳述具有較可
    信之特別情況，且為證明犯罪事實存否所必要者，得為證據
    ，刑事訴訟法第一百五十九條之二亦定有明文。查證人即共
    犯劉瓊芬於警詢、偵查中所為之陳述，與其於原審審理中之
    陳述明顯不符，經審酌其於警詢、偵查中之陳述，有為部分
    否認犯行之供述，且前後不同時間之詢問中，所為承認、或
    否認供述之情節，亦不完全一致，顯示其於警詢、偵查中接
    受詢問時，其心理狀態應屬健全，並無受到脅迫、利誘或詐
    欺等情事，是其於警詢、偵查中所為之陳述具有較可信之情
    況，復為證明犯罪事實存否所必要，應認證人劉瓊芬於警詢
    、偵查中所為之陳述有證據能力，而得為證據。
三、又按被告以外之人於審判外向法官所為之陳述，得為證據；
    被告以外之人於偵查中向檢察官所為之陳述，除顯有不可信
    之情況者外，得為證據；刑事訴訟法第一百五十九條之一也
    有明定。本件證人即共犯陳志超於原審法院九十四年度重訴
    字第四號其被訴擄人勒贖案件審理中當庭向法官所為之陳述
    ，及其於偵查中向檢察官所為之陳述，前後均大致相符，足
    見其於偵查中向檢察官所為之陳述，並無顯有不可信之情況
    ，是亦均應認為有證據能力，而得為證據。
四、另本件證人即共犯張榮經原審法院傳喚、拘提均未到庭，
    有送達證書、刑事報到單、拘票及拘提報告書附卷足憑（見
    原審卷第一一七、一二八－一三四頁）附卷足憑，堪認證人
    張榮已處於所在不明而無法傳喚或傳喚不到之情形，又證
    人張榮於九十四年七月十五日及同年十月十四日在檢察官
    訊問中之證詞（見原審卷第一○二－一○四頁），就該次偵
    查筆錄製作之原因、過程及其功能等加以觀察其信用性，並
    無顯不可信之情況，且被告亦表示同意為證據，是仍應認有
    證據能力，而得為證據。
貳：實體方面：
一、訊據被告乙○○否認涉有上開妨害自由之情，辯稱：我是委
    託劉瓊芬他們幫我協調債務，如果劉瓊芬他們要到錢後，再
    由他們抽成數，因為王連芳有兄弟背景，劉瓊芬也有認識這
    樣背景的人，可能比較好協調事情，我不知道劉瓊芬他們要
    用違法的手段抓被害人王連芳，他們把王連芳抓到台中時，
    我並未去指認王連芳；我先前曾帶劉瓊芬等人到王連芳的嘉
    義住處，是要找王連芳商談債務問題，但王連芳不在家，不
    是勘查地形；另劉瓊芬叫我出國到香港等候王連芳匯款，她
    說預防錢被凍結云云。
二、經查；
  (一)本件自始係被告乙○○向共犯劉瓊芬抱怨其與被害人王連芳
    在八十三年  間因土地買賣有三千九百六十萬元之債務糾紛
    ，並受託處理案外人嚴傳盛與王連芳間之三千一百三十萬六
    千元債務糾紛，因已判決確定，王連芳仍拒不履行，劉瓊芬
    向乙○○稱伊有朋友可以處理，故與劉瓊芬簽訂委任書，由
    樓琦俊出面與王連芳協商解決上開債務及利息，有委任書影
    本二紙、協議書一紙及最高法院九十二年度台上字第一三二
    九號民事裁定、臺灣高等法院九十年度重上字第一五一號民
    事判決影本各一份在卷可參（見嘉義市警察局刑案偵查卷宗
    影本第五十九－八十二頁），堪認乙○○、嚴傳盛確與王連
    芳存有土地買賣糾紛，並對王連芳有上述金額之債權。
  (二)被告乙○○於九十三年九月至十一月間某日，曾帶同劉瓊芬
    、謝鵬郎及不詳男子，前往嘉義地區之世新公司、新泰森公
    司及王連芳別墅觀看等處之情，業據乙○○於原審中供認在
    卷（見原審卷第一四三頁），且共犯劉瓊芬於警訊中亦陳明
    因不知王連芳住居所，故本件案發前，曾由乙○○帶伊及樓
    琦俊等人前來嘉義等語無誤（見嘉義市警察局上開刑案偵查
    卷宗影本第二十一－二十二頁），復參諸乙○○該次若果係
    帶同劉瓊芬等人欲與王連芳商談債務，自當事先與王連芳連
    絡，安排見面時間、地點，實無勞動眾人遠道南下，卻尋覓
    王連芳無著之理，另斟酌劉瓊芬於原審中以證人身分到庭結
    證卻極力否認此等情事（見原審卷第八十四頁），顯有迴護
    隱匿之狀，堪認乙○○於本件案發前帶同劉瓊芬等人南下，
    實為準備犯案而勘查地形，乙○○所辯欲找王連芳商談債務
    云云，並不可採。
  (三)又共犯樓琦俊、陳志超及張榮等人將王連芳帶至臺中市某
    處拘禁，並由被告乙○○到場確認其人為王連芳，且向王連
    芳恫稱必須交出八千萬元，否則要將王連芳埋掉，乙○○並
    表示其已在香港及美國開立帳戶，隔日就要搭機前往香港，
    要求王連芳將錢匯到香港等情，業據被害人王連芳於偵查中
    指述綦詳（見上開偵字七一五四號卷第六十七－六十九頁）
    ，且證人即共犯張榮於偵查中亦二次證稱：我們把王連芳
    綁到台中市區時，乙○○有到現場，他有看到王連芳在車子
    裡面，當時叫他來確認車內的人是否為王連芳等語明確（見
    嘉義地檢署九十四年度偵字第二二二二號卷第二十二、二十
    三頁，原審卷第一○二－一○頁），是關於被告「並未去指
    認王連芳」之辯解，顯係卸責之詞，不足採信。
  (四)另被告乙○○於九十二年十二月二日上午六時許，搭機前往
    香港，嗣至十五日晚間始返回台灣等情，業據乙○○承認在
    卷，且乙○○於偵查中先陳稱：本件還未簽立委任書前，劉
    瓊芬就要求我必須要有外國帳戶，她說預防將來拿到錢時，
    錢被警察凍結，所以我就開了香港恒生銀行帳戶，我是去香
    港開戶云云，復旋於該次偵查中改稱：劉瓊芬說很多黑道的
    人士要分，而且她說王連芳付款後也有能力將帳戶的錢凍結
    云云（以上均見上開偵字七一五四號卷第六十二、六十三頁
    ），供詞反覆翻異，已甚可疑，且乙○○若果係經由劉瓊芳
    等人以合法方式處理債款，大可留在台灣接受王連芳匯款還
    錢，甚或與王連芳見面商談，其不為此途，反而大費周章，
    遠赴國外，另行開立帳戶，顯與情理相違，又乙○○若認經
    由劉瓊芳等人合法處理，王連芳係願意還款，則當無復擔心
    警方或王連芳會將還款帳戶凍結之理，故由乙○○種種所為
    ，顯足認其關於此部份所辯亦非真實，無可採信。
  (五)至於本件其他部分，業據被告乙○○、共犯劉瓊芬、陳志超
    、張榮等人，或以被告、或以證人身份，於警詢、或偵查
    、或原審審理中陳述在卷，並有被害人王連芳、證人單台聲
    於偵查中之證述可憑，並有內政部警政署刑事警察局九十三
    年十二月五日刑紋字第○九三○二四○三八四號鑑驗書、指
    紋卡、車輛借用約定承諾切結書一紙、路口監視照相機相片
    六張及電話通聯紀錄在卷可稽（見上開偵字七一五四號卷第
    三○、三十一、一一九、一二○、一三二、一三五－一四一
    頁），再有供其等連絡用之手機二具即編號二ＮＯＫＩＡ三
    三三○手機（易付卡己抽掉，序號00000000000
    0000）、編號三ＯＫＷＡＰ手機（門號0000000
    000，序號00000000000000）各一支及款
    項七十萬元扣案可證，而堪認定。
  (六)另證人即共犯張榮於原審法院九十四年度重訴字第四號案
    件審理中，雖曾以證人身分接受詰問時，改稱：九十三年十
    二月一日之前，沒有去嘉義查看王連芳住所，王連芳押到台
    中後，乙○○沒有到拘車王連芳的地方云云，因與其自己先
    前於偵查中向檢察官所為之陳述不符，亦與其他共犯劉瓊芬
    、陳志超於警詢、或偵查中之供述不合，是此部分證述，應
    非真實，而不足採信。再證人即共犯陳志超於本案原審中，
    以證人身分接受詰問時，雖稱：伊是隔著車窗看裡面有一個
    人，我沒有看得很清楚，但樓琦俊說那個人是乙○○，除此
    之外，我沒有見過乙○○云云，因與證人張榮於偵查中所
    證述不符，亦與其於原審法院九十四年度重訴字第四號其被
    訴擄人勒贖案件偵查、審理中所為之陳述不合，故此部分證
    述，仍不足採信，均附此敘明。
  (七)按刑法第二十八條所謂之共同正犯者，指二人以上，以共同
    犯罪之意思內，共同實施犯罪之行為。故共同實施犯罪行為
    之人，在合同意思之範圍內不論係同時實施犯罪行為，或各
    自分擔犯罪行為之一部，均係相互利用其他人之行為，以達
    其犯罪之目的，即應對於全部所發生之結果，共同負責（參
    照最高法院八十二年度台上字第五九二五號裁判意旨）。綜
    上，本件被告乙○○由劉瓊芬引見認識樓琦俊，簽訂委任書
    ，委向王連芳討債，乙○○帶同劉瓊芬等人勘查地形，復由
    劉瓊芬為樓琦俊等租車供作妨害自由之交通工具，並提供住
    處供私行拘禁用，乙○○並到場確認被害人身分，應認其等
    係謀議於先，並分擔部分拘禁王連芳之行為於後，應認均係
    共同正犯。
  (八)綜就上情參酌以觀，足見被告乙○○之否認犯行及所辯各節
    ，純屬諉責推卸之詞，無可採信，本件事證已明，被告上開
    犯行可堪認定，應依法論科。
三、核被告乙○○上開所為，係犯刑法第三百○二條第一項之私
    行拘禁罪。因：(一)被告行為後，九十五年六月十四日修正公
    布，同年七月一日施行之刑法施行法第一條之一第一項、第
    二項前段增訂「中華民國九十四年一月七日刑法修正施行後
    ，刑法分則編所定罰金之貨幣單位為新臺幣。九十四年一月
    七日刑法修正時，刑法分則編未修正之條文定有罰金者，自
    九十四年一月七日刑法修正施行後，就其所定數額提高為三
    十倍。」等內容。而被告所犯之刑法第三百○二條第一項自
    七十二年六月二十六日（即罰金罰鍰提高標準條例修正公布
    日）迄今未修正，其罰金法定刑為「三百元」，貨幣單位仍
    「銀元」，依罰金罰鍰提高標準條例第一條前段提高為十倍
    ，實為「銀元三千元」，經折算為「新臺幣九千元」。刑法
    施行法於九十五年七月一日施行後，所定罰金之貨幣單位為
    新臺幣，就其所定數額提高為三十倍，刑法第三百○二條第
    一項之罰金法定刑，依該規定折算，亦為「新臺幣九千元」
    。是刑法施行法前開條文修正後，刑法第三百○二條第一項
    「罪刑」並未變更。刑法施行法第1條之一第一項、第二項
    前段之法律效果乃將刑法分則罰金刑之貨幣單位從「銀元」
    轉換為「新臺幣」，係貨幣單位之準據法，修正意旨亦止於
    釐清吾國先前易生混淆之貨幣單位系統，與罪刑無涉，尚無
    刑法第二條第一項新舊法比較適用之問題，自應適用現行有
    效之法律。(二)再按行為後法律有變更者，適用行為時之法律
    ，但行為後之法律有利於行為人者，適用最有利於行為人之
    法律，刑法第二條第一項定有明文，而(1)本件被告前受有期
    徒刑之執行完畢，五年內「故意」再犯本件有期徒刑以上之
    罪（詳後），則依九十五年七月一日修正施行前後刑法第四
    十七條新舊法規定，均符合累犯之要件，刑罰權規範狀態並
    無利或不利之變更，不生新舊法比較問題，自應適用現行刑
    法第四十七條第一項規定，論以累犯，並加重其刑。(2)再被
    告行為後，若干法律已有變更，本件所涉修正前後法律比較
    及適用之情形，詳如附表所示。綜合上述及附表，可知修正
    後之規定並非較有利於被告，依修正後刑法第二條第一項前
    段規定，應整體適用行為時即修正前之刑法第三十三條、第
    六十八條處斷。
四、再因：(一)本件被告乙○○與共犯樓琦俊、張榮、陳志超、
    劉瓊芬、陳德豐、「阿偉」及不詳成年男子等人，就上開私
    行拘禁犯行，有犯意聯絡及行為分擔，均為共同正犯（另參
    附表編號三所載）。又被告乙○○與共犯樓琦俊等人自九十
    三年十二月一日中午十二時五十分許起即剝奪被害人王連芳
    之行動自由，至同月五日晚間七時許，始讓王連芳恢復自由
    ，計拘禁期間達四日又六小時十分許，然因被告乙○○與共
    犯樓琦俊等人之行為基於同一妨害自由之犯意所為，應屬實
    質一罪。再者，刑法第三百○二條之妨害行動自由罪，係妨
    害他人自由之概括規定，故行為人具有一定之目的，以非法
    方法剝奪人之行動自由者，如以使人行無義務之事，或妨害
    人行使權利為目的，而其強暴、脅迫復已達於剝奪人之行動
    自由之程度，即祇成立本罪，不應再依同法第三百○四條強
    制罪論處。蓋以此部分使人行無義務之事，或妨害人行使權
    利之低度行為，應為剝奪人之行動自由之高度行為所吸收，
    不能以其目的係在使人行無義務之事或妨害人行使權利，認
    為係觸犯刑法第三百○二條第一項及第三百○四條二罪，而
    依同法第五十五條從一重處斷（最高法院二十九年上字第二
    三五九號判例意旨參照）。(二)刑法第三百○二條第一項之妨
    害自由罪，原以強暴、脅迫為構成要件，其因而致普通傷害
    ，乃強暴、脅迫當然之結果，除另有傷害故意外，仍祇成立
    該條項之罪，無同法第二百七十七條第一項之適用（最高法
    院三十年上字三七○一號判例參照）。被告乙○○與共犯樓
    琦俊等人所為使王連芳就範之強暴行為，雖造成王連芳受有
    輕微之頭、臉部傷害，然此乃被告乙○○與共犯樓琦俊等人
    實施強暴手段之當然結果，並無其他積極證據可資證明被告
    乙○○與共犯樓琦俊等人另有傷害故意，自應僅論以刑法第
    三百○二條第一項之妨害自由罪，不另論以刑法第二百七十
    七條第一項之傷害罪。(三)另刑法第三百○二條之妨害自由罪
    ，原包括私禁及以其他非法方法剝奪人之行動自由而言，所
    謂非法方法，當包括強暴脅迫等情事在內，本件被告乙○○
    於拘禁地點，曾揚言不付款要將王連芳埋掉等語（見上開偵
    字第七一五四號卷第六十八頁），應屬包含於妨害自由之同
    一意念之中。縱其所為，合於刑法第三百○五條恐嚇危害安
    全之情形，均應視為妨害自由之部分行為而不另論罪（最高
    法院七十四年台上字第三四○四號判例參照）。(四)又公訴人
    因被告乙○○與共犯樓琦俊等人迫令王連芳聯絡電話其家人
    交出一千二百萬元始讓其離去，認除被告以外之劉瓊芬等人
    係犯刑法第三百四十七條第一項擄人勒贖罪，惟按擄人勒贖
    罪，須行為人自始有使被害人以財物取贖人身之意思，如使
    被害人交付財物，別有原因，為達其取得財物之目的，而剝
    奪被害人之自由者，除應成立其他財產上之犯罪或牽連犯妨
    害自由罪外，要無成立擄人勒贖罪之餘地（最高法院六十五
    年台上字第三三五六號判例要旨參考）。惟被害人王連芳於
    偵查中證稱：「：：：在第一天乙○○有到拘禁地點，當時
    我雖被蒙面與上手銬，但我聽得出來是他的聲音，乙○○要
    求我要付他八千多萬，不然要將我埋掉，並說他已在香港及
    美國開戶，他說他當天就要到香港，要求我將錢匯到香港：
    ：：。」（見上開偵字七一五四號卷第六十八頁），且共犯
    陳志超、張榮亦證述於將王連芳帶至臺中市時，乙○○曾
    露面等情觀之。劉瓊芬等人主觀上既係基於為乙○○討債之
    意思，非出於使被害人以財物取贖人身之意或為自己不法所
    有意思為之，有如上述。其等縱係以強暴手段私行拘禁，其
    目的無非在脅迫王連芳交付款項，王連芳因身體、精神遭受
    無形之威脅，不敢抗拒，並同意付款，應僅論以刑法第三百
    ○二條第一項之私行拘禁罪，附為說明。
五、另被告乙○○前因妨害自由案件，經臺灣高等法院台中分院
    以八十九年度上更一字第73號判處有期徒刑五月，並經最高
    法院以九十一年度台上字第五八七七號駁回上訴確定，甫於
    九十二年二月二十六日易科罰金執行完畢之情，有臺灣高等
    法院被告全國前案記錄表在卷可參，其於受有期徒刑之執行
    完畢後五年內再犯本件有期徒刑以上之刑之罪，為累犯，依
    刑法第四十七條規定，加重其刑。
六、原審法院適用刑法第二條第一項前段、第二十八條、第三百
    ○二條第一項、第四十七條、第三十八條第一項第二款、刑
    法施行法第一條之一第一項、第二項前段，審酌被告為索討
    債務，竟結合黑道人士，合謀籌畫，暴力相向，拘禁他人自
    由，迫人還債，拘禁期間長達四日有餘，情節非輕，危害社
    會治安甚鉅，對被害人身心危害不小，惟其係因遭被害人欠
    款多年未還，暨被告之智識程度、生活情況、分擔程度，犯
    後否認犯行等一切情狀，量處有期徒刑一年二月；至扣案編
    號二ＮＯＫＩＡ三三三○手機（易付卡己抽掉，序號000
    000000000000），據共犯陳志超稱係於取款之
    前，張榮交付於伊供聯絡用，編號三ＯＫＷＡＰ手機（門
    號0000000000，序號000000000000
    00）亦為其供本件犯行聯絡所使用等語，均敘明理由依法
    併予宣告沒收；至扣案編號一ＮＯＫＩＡ三三一○手機，序
    號000000000000000為陳志超女友所有，與
    本件無關，亦敘明理由不予諭知沒收；至被告等其餘用供本
    件犯罪之工具手銬、道具槍、墨鏡、頭巾及劉瓊芬使用之0
    000000000號手機、樓琦俊使用之0000000
    000號手機等均未扣案，復不明所在，為免將來執行困難
    ，也敘明理由不予諭知沒收；認事用法俱無不合，量刑亦稱
    妥適，被告上訴意旨否認犯罪，指摘原判決不當，並無可取
    ，為無理由，應予駁回。
據上論結，應依刑事訴訟法第368條，判決如主文。
本案經檢察官羅清溪到庭執行職務。
中    華    民    國    95    年    12    月    19    日
                刑事第三庭  審判長法  官  陳  義  仲
                                  法  官  宋  明  蒼
                                  法  官  蘇  清  水
以上正本證明與原本無異。
如不服本判決，應於收受本判決後10日內向本院提出上訴書狀。
其未敘述上訴理由者並得於提起上訴後10日內向本院補提理由書
狀（均須按他造當事人之人數附繕本）「切勿逕送上級法院」。
                                  書記官  陳  明  芬
中    華    民    國    95    年    12    月    19    日
附表：刑法修正施行後新舊法之比較及適用：
      說明：
      一、【新法】：94年1月7日修正，同年2月2日公布，95年
                    7月1日施行之刑法。
          【舊法】：94年1月7日修正，同年2月2日公布，95年
                    7月1日施行前之刑法。
      二、【最高法院決議】：最高法院95年5月23日第8次刑事
                            庭會議決議。
┌──┬──┬───────────┬──┬────────────┐
│編號│條號│新法                  │比較│理由                    │
│    │    ├───────────┤    │                        │
│    │    │舊法                  │結果│                        │
├──┼──┼───────────┼──┼────────────┤
│一  │33  │新條文：              │    │(一)修正後刑法第33條第4 │
│    │    │主刑之種類如下：      │    │    款僅將拘役之計算單位│
│    │    │四、拘役：1日以上，60 │    │    由月更正為日，內容完│
│    │    │    日未滿。但遇有加重│    │    全相同，無涉刑度加重│
│    │    │    時，得加至120日。 │    │    或減輕，並無法律變更│
│    │    │五、罰金：新臺幣1,000 │    │    之情形。            │
│    │    │    元以上，以百元計算│    │(二)修正前刑法第33條第5 │
│    │    │    之。              │    │    款規定，罰金：1元以 │
│    │    │                      │    │    上，修正後則提高為，│
│    │    ├───────────┼──┤    罰金：新臺幣1,000元 │
│    │    │舊條文：              │ˇ  │    以上，以百元計算之，│
│    │    │主刑之種類如下：      │    │    致刑度有加重之情形，│
│    │    │四、拘役：1日以上，2個│    │    應依新刑法第2條第1項│
│    │    │    月未滿。但遇有加重│    │    前段之規定，適用行為│
│    │    │    時，得加至4個月。 │    │    時法（最高法院決議參│
│    │    │五、罰金：1元以上。   │    │    照）。              │
├──┼──┼───────────┼──┼────────────┤
│二  │    │第67條新條文：        │    │新法修正，罰金最低度同時│
│    │    │有期徒刑或罰金加減者，│    │加重之，使法官量刑範圍受│
│    │    │其最高度及最低度同加減│    │到限縮，行為人將受到較舊│
│    │    │之。                  │    │法罰金最低度較高之刑罰，│
│    │    ├───────────┼──┤行為人受處罰之實質內涵顯│
│    │    │第68條舊條文：        │ˇ  │有變更，應屬第2條第1項之│
│    │    │拘役或罰金加減者，僅加│    │法律變更，自應比較新舊法│
│    │    │減其最高度。          │    │，適用最有利行為人之舊法│
│    │    │                      │    │（最高法院決議參照）。  │
├──┼──┼───────────┼──┼────────────┤
│三  │28  │新條文                │    │舊法「實施」一語，依實務│
│    │    │二人以上共同實行犯罪之│    │見解認係涵蓋陰謀、預備、│
│    │    │行為者，皆為正犯。    │    │著手、實行概念在內（司法│
│    │    ├───────────┼──┤院31年院字第240號解釋） │
│    │    │舊條文                │    │，即承認陰謀共同正犯、預│
│    │    │二人以上共同實施犯罪之│    │備共同正犯，非僅侷限於直│
│    │    │行為者，皆為正犯。    │    │接從事構成犯罪事實之行為│
│    │    │                      │    │，故解釋上包括「共謀共同│
│    │    │                      │    │正犯」，基於近代刑法之個│
│    │    │                      │    │人責任原則及法治國人權保│
│    │    │                      │    │障之思想，應以不承認「陰│
│    │    │                      │    │謀共同正犯」與「預備共同│
│    │    │                      │    │正犯」為當，新法為杜爭議│
│    │    │                      │    │，而將「實施」一語，修正│
│    │    │                      │    │為「實行」；且修正後，並│
│    │    │                      │    │無礙於「共謀共同正犯之存│
│    │    │                      │    │在」。故依新舊法均成立共│
│    │    │                      │    │同正犯（實施正犯或共謀共│
│    │    │                      │    │同正犯），因其成立要件及│
│    │    │                      │    │刑罰效果均未變更，自無新│
│    │    │                      │    │舊法比較之問題，應適用現│
│    │    │                      │    │行刑法第28條。          │
└──┴──┴───────────┴──┴────────────┘
附錄：本案論罪科刑法條全文：
刑法第三百零二條第一項：
  私行拘禁或以其他非法方法，剝奪人之行動自由者，處五年以
  下有期徒刑、拘役或三百元以下罰金。


司法院資訊處製作；財團法人民間司法改革基金會備份。
